臺灣高等法院民事判決　　　　　　　　 99年度上易字第953號
上　訴　人　汪楊桂蘭
訴訟代理人　汪家淦
上　訴　人　林建寅
上列當事人間請求損害賠償事件，兩造對於中華民國99年8月10
日臺灣板橋地方法院99年度訴字第1127號第一審判決各自提起上
訴，經本院於100年2月22日言詞辯論終結，判決如下：
    主      文
原判決關於駁回汪楊桂蘭後開第二項之訴部分，及命汪楊桂蘭負
擔訴訟費用之裁判均廢棄。
林建寅應再給付汪楊桂蘭新台幣壹拾萬伍仟玖佰伍拾貳元，及自
民國九十八年十一月二十日起至清償日止，按年息百分之五計算
之利息。
汪楊桂蘭其餘上訴及林建寅之上訴均駁回。
第一審訴訟費用關於命汪楊桂蘭負擔部分，及第二審訴訟費用關
於汪楊桂蘭上訴部分，由林建寅負擔八分之一，餘由汪楊桂蘭負
擔；第二審訴訟費用關於林建寅上訴部分，由林建寅負擔。
    事實及理由
一、上訴人即被上訴人汪楊桂蘭（下稱汪楊桂蘭）主張：被上訴
    人即上訴人林建寅（下稱林建寅）於民國（下同）98年9月1
    日攜其飼養之黑色中型土狗外出，本應注意飼主應管束其飼
    養之犬隻，以避免危害他人，而當時亦無不能注意之情形，
    林建寅竟放任其飼養之犬隻於公用巷道內奔跑，自汪楊桂蘭
    後方衝撞，致汪楊桂蘭在不及防備之狀況下，遭撞擊摔倒，
    後腦直接著地，受有頭部血腫疑似腦震盪之傷害，而林建寅
    竟自行脫逸離去，棄汪楊桂蘭於不顧。汪楊桂蘭因受上開傷
    害，已支付醫療費用新台幣（下同）5,401元及往返醫院之
    計程車資5,220元，推估未來餘命尚需增加醫療費用支出165
    ,600元（合往返醫院之車資）。又汪楊桂蘭因受傷無法工作
    ，依勞動基準法最低薪資每月17,280元計算，汪楊桂蘭受有
    3個月勞動能力減損之損害51,840元。此外，汪楊桂蘭因本
    件事故之發生，白天時常頭痛暈眩難耐，數次痛到無法站立
    、暈眩嘔吐，頭部血腫迄未消退，且事發時顯有罹於腦震盪
    或死亡之風險，目前更造成心理恐懼症狀，已造成終身痼疾
    ，需時時忍受病痛而受苦楚，故請求林建寅賠償精神慰撫金
    80萬元，以填補所受損害。爰依侵權行為之法則，請求林建
    寅給付856,509元，及自起訴狀繕本送達翌日起至清償日止
    ，按年息5%計算之利息等語。原審為汪楊桂蘭一部勝訴、一
    部敗訴之判決，判命林建寅應給付汪楊桂蘭54,669元，及自
    98年11月20日起至清償日止，按年息5%計算之利息。汪楊桂
    蘭就其敗訴部分不服，提起上訴，聲明：(一)原判決關於駁回
    汪楊桂蘭後開第(二)項之訴部分廢棄。(二)林建寅應再給付汪楊
    桂蘭801,840元，及自98年11月20日起至清償日止，按年息
    5%計算之利息。對於林建寅之上訴則聲明駁回上訴。
二、林建寅則以：其於事發當時，確有在旁照顧汪楊桂蘭，然因
    擔心肇事之犬隻再度發生事故，因此拜託鄰居代為照顧或陪
    同汪楊桂蘭前往就醫，並表明會負責賠償醫藥費，嗣兩造在
    新北市政府警察局中和一分局安平派出所（下稱安平派出所
    ）達成和解，約定由汪楊桂蘭檢附半個月之醫療費及眼鏡損
    壞修理費用單據，林建寅同意負責賠償，詎汪楊桂蘭事後反
    悔，並提起本件訴訟。又汪楊桂蘭於本件事故發生後，仍依
    舊出入股票營業所看盤，且屢次在公園蹓狗，顯見汪楊桂蘭
    所受傷害不重，其請求賠償80萬元精神慰撫金，顯然過高等
    語，資為抗辯。原審為林建寅一部勝訴、一部敗訴之判決（
    詳如前述），林建寅就其敗訴部分不服，提起上訴，聲明：
    (一)原判決關於不利於林建寅部分廢棄。(二)上開廢棄部分，汪
    楊桂蘭在第一審之訴駁回。對於汪楊桂蘭之上訴則聲明駁回
    上訴。
三、按動物加損害於他人者，由其占有人負損害賠償責任；但依
    動物之種類及性質已為相當注意之管束，或縱為相當注意之
    管束而仍不免發生損害者，不在此限，民法第190條第1項定
    有明文。汪楊桂蘭主張林建寅於上開時、地，攜其飼養之黑
    色中型土狗外出，因疏於注意，任令其飼養之犬隻於巷道內
    奔跑，致汪楊桂蘭遭撞擊摔倒，受有頭部血腫疑似腦震盪之
    傷害。林建寅因此所涉刑責，業據原法院刑事庭認定犯有過
    失傷害罪，判處拘役20日等情，有診斷證明書、台灣板橋地
    方法院檢察署（下稱板橋地檢署）98年度偵字第26001號簡
    易判決處刑書及原法院刑事庭98年度簡字第8940號簡易判決
    可稽（見原審卷第4、5、35、36頁）可稽，且為林建寅所不
    爭執，堪信為真實。是汪楊桂蘭依前揭規定，自得請求林建
    寅負損害賠償責任。茲就汪楊桂蘭所請求賠償之各項金額，
    分述如下：
  (一)關於醫療費用及往返醫院之計程車費部分：
  1.汪楊桂蘭主張其因受有上開傷害，已支付醫療費用5,401元
    及往返醫院之計程車資5,220元，合計10,621元等情，業據
    其提出醫療費用收據為證（見原法院98年度簡附民字第408
    號卷第5至8頁、本院卷第11至19、59頁），且為林建寅所不
    爭執（見本院卷第55頁背面、81頁背面)，是汪楊桂蘭就此
    部分請求林建寅賠償，自屬有據，應予准許。
  2.汪楊桂蘭雖主張其所受上開傷害無法痊癒，推估尚有23年餘
    命，將增加醫療費用（含往返醫院之車資）165,600元等語
    ，惟為林建寅所否認。經本院向行政院衛生署雙和醫院函查
    ，據覆：「汪楊女士之病況說明為：腦部電腦斷層血塊已吸
    收，但在醫學上不是電腦斷層無血塊就沒有症狀，有部分比
    例之病人仍有輕微頭昏、不平衡之症狀，所以可從事輕便工
    作，日常生活可自理，不須由他人看護」，此有該院99年12
    月23日雙院歷字第0990006889號函可稽（見本院卷第65頁）
    ，足見汪楊桂蘭所受上開傷害縱未完全痊癒，亦僅係仍有輕
    微頭昏、不平衡之症狀，依其情形，尚難認有終生繼續接受
    治療之必要，是汪楊桂蘭所為此部分之主張，尚不足取。
  (二)關於減少勞動能力損失(即3個月工作損失)部分：
    汪楊桂蘭主張其自98年9月1日受傷後，3個月期間無法工作
    ，依勞動基準法最低薪資每月17,280元計算，汪楊桂蘭受有
    3個月勞動能力減損之損害51,840元等語；惟亦為林建寅所
    否認。經查汪楊桂蘭係40年7月28日出生（見原審卷第30頁
    ），於本件事故發生之98年9月1日已年逾58歲，其自認於本
    件事故發生時並無工作（見本院卷第54頁背面第6行），足
    見汪楊桂蘭並非因本件事故受傷致無法工作，而受有減少勞
    動能力之工作損失。是汪楊桂蘭所為此部分之請求，尚屬無
    據，不應准許。
  (三)關於非財產上損害之慰撫金部分：
  1.按不法侵害他人之身體、健康、名譽、自由、信用、隱私、
    貞操，或不法侵害其他人格法益而情節重大者，被害人雖非
    財產上之損害，亦得請求賠償相當之金額，民法第195條第1
    項前段定有明文。
  2.查汪楊桂蘭於本件事故發生時已年逾58歲，其因本件事故致
    頭部受傷，雖腦部血塊已吸收，並可自理日常生活事項，然
    仍可能有輕微頭昏、不平衡之症狀，堪認其所受身體及精神
    上之痛苦非輕，自得請求賠償慰撫金。爰斟酌汪楊桂蘭所受
    傷害程度，其98年度股利所得合計18,225元，名下有房屋2
    幢、土地1筆、投資2筆，財產總額為2,788,822元；林建寅
    為初中畢業，現無業，98年度利息所得9,787元，名下有房
    屋1幢、土地1筆、3筆投資，財產總額為3,253,904元（有稅
    務電子閘門財產所得調件明細表－見原審卷第17至20頁）等
    一切情狀後，認汪楊桂蘭請求林建寅賠償非財產上損害之慰
    撫金以15萬元為適當。
  (四)林建寅雖抗辯兩造曾於安平派出所成立和解，惟為汪楊桂蘭
    所否認。經查林建寅於98年8月1日在安平派出所接受調查時
    陳明兩造未達成和解（見板橋地檢署98年度偵字第26001號
    卷第3頁），嗣於98年10月7日在板橋地檢署接受訊問時亦陳
    稱無法與汪楊桂蘭成立和解（見同卷第14頁背面），是林建
    寅抗辯兩造曾於安平派出所成立和解云云，顯非實在，委無
    可取。
  (五)依上所述，汪楊桂蘭得請求林建寅賠償之金額合計為160,62
    1元（計算式為：10,621＋150,000＝160,621）。
四、綜上所述，汪楊桂蘭依侵權行為之法則，請求林建寅給付16
    0,621元，及自起訴狀繕本送達翌日即98年11月20日（見原
    法院98年度簡附民字第408號卷第9頁）起至清償日止，按年
    息5%計算之利息，為有理由，應予准許；其逾此範圍之請求
    為無理由，不應准許。從而，原審就上開應予准許部分，所
    為汪楊桂蘭敗訴之判決(即命林建寅再給付105,952本息部分
    ），尚有未洽，汪楊桂蘭之上訴意旨指摘原判決此部分為不
    當，求予廢棄改判，為有理由，應予准許。至原審就上開應
    予准許部分所為林建寅敗訴之判決，及就上開不應准許部分
    所為汪楊桂蘭敗訴之判決，均核並無不合，兩造之上訴意旨
    分別指摘原判決各該部分為不當，分別求予廢棄改判，均為
    無理由，應予駁回。
五、汪楊桂蘭聲請訊問劉記豆漿店老闆，以資證明林建寅於本件
    事故發生後即棄汪楊桂蘭於不顧，自行離去之事實，經核此
    待證事實與本件訴訟結果無涉，爰不予調查。另汪楊桂蘭聲
    請訊問安平派出所所長，以資證明兩造並未成立和解，及訊
    問證人林素媛，以資證明兩造於98年10月4日在安平派出所
    進行和解之過程，然查兩造並未達成和解或調解，已如前述
    ，故就此事實亦無再為調查之必要。此外，兩造其餘之攻擊
    或防禦方法及未經援用之證據，經本院斟酌後，認為均不足
    以影響本判決之結果，自無逐一詳予論駁之必要。均附此敘
    明。
六、據上論結，本件汪楊桂蘭之上訴為一部有理由、一部無理由
    ，林建寅之上訴為無理由，依民事訴訟法第449條第1項、第
    450條、第78條、第79條，判決如主文。
中    華    民    國  100    年    2    月    25    日
                  民事第四庭
                      審判長法  官  彭昭芬
                            法  官  翁昭蓉
                            法  官  陳靜芬
正本係照原本作成。
不得上訴。
中    華    民    國   100    年    2     月    25    日
                            書記官  丁華平